---
title: "Practica 2: Tipologia y Ciclo de vida de los datos"
author: "Gilberto Jose Martinez"
date: "Enero 2019"
output: 
  html_document:
    highlight: default
    number_sections: yes
    theme: cosmo
    toc: yes
    toc_depth: 2
---

******
# Descripción del dataset. ¿Por qué es importante y qué pregunta/problema pretende responder?.
******
<p>Este dataset contiene la publicación del ranking de las mejores universidades del mundo, en donde se mide la calidad de la educacion y entrenamiento de los estudiantes, el rango de esta información es del año 2012 al 2015.</p>
<p>Es importante conocer, a la hora de tomar la decisión de estudiar en la Universidad, nosotros o nuestros hijos, cuales son las mas prestigiosas, donde estan ubicadas, cuales son los paises con mayor calidad de educacion universitaria en el mundo segun el CWUR (The Center for World University Rankings), y que universidades en nuestro pais estan incluidas en este ranking.</p>
******
# Integración y selección de los datos de interés a analizar.
******
<p>Este dataset ha sido descargado de la URL https://www.kaggle.com/mylesoneill/world-university-rankings/version/3#_=_ </p>
<p>Vamos a importar y obtener un resumen general del dataset para conocer con que atributos contamos y como estan compuestas las observaciones.</p>
```{r,eval=TRUE,echo=TRUE}
library(psych)
setwd("C:/Users/PS/Desktop/UOC/2do Semestre/Tipologia del ciclo de vida de los datos/Bloque4/Solucion/")
datos <- read.csv("cwurData.csv",sep = ",")
dim(datos)
describe(datos)
names(datos)
```
<p>Como podemos observar el dataset esta compuesto de 2200 observaciones y 14 atributos que son:</p> 
<ul>
<li><b>world_rank:</b> Ranking mundial de la universidad</li>
<li><b>institution:</b> Nombre de la universidad</li>
<li><b>country:</b> País de cada universidad</li>
<li><b>national_rank:</b> Ranking de la universidad en su propio país</li>
<li><b>quality_of_education:</b> Ranking por calidad de educación</li>
<li><b>alumni_employment:</b> Ranking por empleabilidad de sus alumnos</li>
<li><b>quality_of_faculty:</b> Ranking por calidad de facultad</li>
<li><b>publications:</b> Ranking por publicaciones</li>
<li><b>influence:</b> Ranking por influencia</li>
<li><b>citations:</b> Número de estudiantes de la universidad</li>
<li><b>broad_impact:</b> Ranking por amplio impacto (disponible solo para los años 2014 y 2015)</li>
<li><b>patents:</b> Ranking por patentes</li>
<li><b>score:</b> Puntuación total, utilizada para determinar la clasificación mundial</li>
<li><b>year:</b> Año del ranking (del 2012 al 2015)</li>
</ul>

<p>Para nuestro analisis, vamos a seleccionar los atributos: world_rank, institution, country, national_rank, quality_of_education, alumni_employment, score y year, y los vamos a almacenar en un nuevo dataset al que llamaremos <b>datos2</b></p>
```{r,eval=TRUE,echo=TRUE}
datos2 <- as.data.frame(c(datos[2:6],datos[1],datos[13:14]))
```

******
# Limpieza de los datos.
******
## ¿Los datos contienen ceros o elementos vacíos? ¿Cómo gestionarías cada uno de estos casos?
******
<p>Vamos a generar un resumen del nuevo dataset que nos dira si el mismo contiene datos vacios o ceros.</p>
```{r,eval=TRUE,echo=TRUE}
summary(datos2)
```
<p>Podemos observar que los atributos seleccionados no contienen datos en cero, ya que aquellos de tipo numerico contienen como valor minimo uno (1), y no existen datos vacios, de ser así se nos mostraria como (NA's) </p>
******
## Identificación y tratamiento de valores extremos.
******
<p>La mejor manera de poder visualizar si existen datos extremos en nuestro dataset es a traves de un diagrama de caja, crearemos uno a partir de los atributos numericos de nuestro dataset, agrupando aquellos cuyo valor se asemejen, para identificar si se presenta esta situación.</p>

<p>Los primeros graficos que crearemos son basados en el <b>ranking mundial</b></p>
```{r,eval=TRUE,echo=TRUE}
library(dplyr)
rk_2012 <- filter(datos2,year==2012)
rk_2013 <- filter(datos2,year==2013)
rk_2014 <- filter(datos2,year==2014)
rk_2015 <- filter(datos2,year==2015)

# Diagrama de cajas años 2012 y 2013
rk_world_2012_2013 <- as.data.frame(c(rk_2012[6],rk_2013[6]))
names(rk_world_2012_2013) = c("2012","2013")
boxplot(rk_world_2012_2013,xlab="Años",ylab="Valores",main="Diagrama de cajas Ranking mundial años 2012 y 2013")

# Diagrama de cajas años 2014 y 2015
rk_world_2014_2015 <- as.data.frame(c(rk_2014[6],rk_2015[6]))
names(rk_world_2014_2015) = c("2014","2015")
boxplot(rk_world_2014_2015,xlab="Años",ylab="Valores",main="Diagrama de cajas Ranking mundial años 2014 y 2015")

```
<p>A continuacion vamos a generar los diagramas de caja para el ranking nacional, hemos separado los años 2012 y 2013 de 2014 y 2015, ya que los ultimos dos años se incluyeron mas universidades, con lo cual, al unirlos en un solo grafico  nos produciria datos extremos para los años 2014 y 2015.</p>

```{r,eval=TRUE,echo=TRUE}
# Años 2012 y 2013
rk_national_all_2012_2013 <- as.data.frame(c(rk_2012[3],rk_2013[3]))
names(rk_national_all_2012_2013) = c("2012","2013")
boxplot(rk_national_all_2012_2013,xlab="Años",ylab="Valores",main="Diagrama de cajas Ranking nacional años 2012 y 2013")

# Años 2014 y 2015
rk_national_all_2014_2015 <- as.data.frame(c(log(rk_2014[3]+1),log(rk_2015[3]+1)))
names(rk_national_all_2014_2015) = c("2014","2015")
boxplot(rk_national_all_2014_2015,xlab="Años",ylab="Valores",main="Diagrama de cajas Ranking nacional años 2014 y 2015")
```
<p>Los diagramas evidencian que <b>no existen datos extremos</b> en los atributos que hemos seleccionado.</p>

******
# Análisis de los datos.
******
## Selección de los grupos de datos que se quieren analizar/comparar (planificación de los análisis a aplicar).
******

<p>Usaremos los cuatro dataframe que hemos creado en el punto 3.2 del presente proyecto en los cuales agrupamos por año, desde el 2012 hasta el 2015 (rk_2012, rk_2013,rk_2014 y rk_2015), para poder hallar la siguiente información:
<ul>
<li>Vamos a averiguar segun los datos, cual es el top 10 de los paises con mayor calidad de educación universitaria segun el numero de universidades incluidas en el ranking</li>
<li>Compararemos si la tendencia a traves de los años se mantiene o sufrio algún cambio</li>
</p>

******
## Comprobación de la normalidad y homogeneidad de la varianza.
******
<p>Gracias a las bondades de el lenguaje R, podemos comprobar la normalidad y homogenidad de la varianza en nuestros datos de una forma muy sencilla, para ello emplearemos la función <b>bartlett.test()</b> para hallar la homogenidad de la varianza, y la función <b>shapiro.test()</b> para hallar la normalidad, la aplicaremos sobre el dataframe <b>datos2</b> que contiene todos los datos, lo calcularemos con base al año.</p>

```{r,eval=TRUE,echo=TRUE}
# Test de homogenidad de la varianza
bartlett.test(score~year,data=datos2)
# Test de Normalidad
shapiro.test(datos2$year)
```
<p>Al efectuar estas dos pruebas observamos que p-valor se encuentra muy por debajo se 5% que es la medida convencional, por lo tanto se rechaza la hipotesis nula</p>

******
## Aplicación de pruebas estadísticas para comparar los grupos de datos. En función de los datos y el objetivo del estudio, aplicar pruebas de contraste de hipótesis, correlaciones, regresiones, etc.
******
<p>Vamos a graficar los paises  con  mas numero de universidades incluidas entre las mejores del mundo por cada año segun su ranking, agrupado por los 10 primeros paises. Iniciaremos con los años 2012 y 2013</p>

```{r,eval=TRUE,echo=TRUE}
library(ggplot2)
# Año 2012
gr_rk_2012 <- group_by(rk_2012,country,year)
gr_rk_2012 <- arrange(summarise(gr_rk_2012,total = n()),desc(total))
gr_rk_2012 <- gr_rk_2012[1:10, ]
# Año 2013
gr_rk_2013 <- group_by(rk_2013,country,year)
gr_rk_2013 <- arrange(summarise(gr_rk_2013,total = n()),desc(total))
gr_rk_2013 <- gr_rk_2013[1:10, ]
# Año 2014
gr_rk_2014 <- group_by(rk_2014,country,year)
gr_rk_2014 <- arrange(summarise(gr_rk_2014,total = n()),desc(total))
gr_rk_2014 <- gr_rk_2014[1:10, ]

# Año 2015
gr_rk_2015 <- group_by(rk_2015,country,year)
gr_rk_2015 <- arrange(summarise(gr_rk_2015,total = n()),desc(total))
gr_rk_2015 <- gr_rk_2015[1:10, ]

# agrupando 2012 y 2013
gr_2012_2013 <- rbind(gr_rk_2012,gr_rk_2013)

ggplot(gr_2012_2013) +
  geom_bar(aes(x = country, y = total, fill = year),
           stat = "identity", position = "dodge") +
  theme_classic(base_size = 18) +
  theme(axis.text.x = element_text(angle = 90, 
                                   hjust = 1, vjust = 0),
        axis.line = element_blank(),
        axis.ticks.x = element_blank())     

tmp_2012 <- select(gr_rk_2012,country,anio2012 = total)
tmp_2013 <- select(gr_rk_2013,country,anio2013 = total)

mg_2012_2013 <- merge(tmp_2012,tmp_2013)
mg_2012_2013 <- arrange(mg_2012_2013,desc(anio2012))

mg_2012_2013

```
<p>Podemos observar que USA se mantiene en el primer lugar, con mas universidades en el ranking de las mejores del mundo, podemos comparar en la tabla anterior los años 2012 y 2013</p>

<p>Seguidamente graficaremos los paises  con  mas numero de universidades, en el estudio realizado en a los años 2014 y 2015</p>

```{r,eval=TRUE,echo=TRUE}
# agrupando 2014 y 2015
gr_2014_2015 <- rbind(gr_rk_2014,gr_rk_2015)

ggplot(gr_2014_2015) +
  geom_bar(aes(x = country, y = total, fill = year),
           stat = "identity", position = "dodge") +
  theme_classic(base_size = 18) +
  theme(axis.text.x = element_text(angle = 90, 
                                   hjust = 1, vjust = 0),
        axis.line = element_blank(),
        axis.ticks.x = element_blank())     

tmp_2014 <- select(gr_rk_2014,country,anio2014 = total)

tmp_2015 <- select(gr_rk_2015,country,anio2015 = total)

mg_2014_2015 <- merge(tmp_2014,tmp_2015)
mg_2014_2015 <- arrange(mg_2014_2015,desc(anio2014))

mg_2014_2015

```

<p>En los estudios de los años 2014 y 2015 se incluyeron 1000 universidades mas, por ello los valores se amplian considerablemente, esto lo podemos observar en la tabla anterior.</p>

```{r,eval=TRUE,echo=TRUE}
# Las 15 mejores universidades de cada pais Año 2012
gr_rk_2012 <- filter(rk_2012,national_rank==1)
gr_rk_2012 <- select(gr_rk_2012,institution,country,score)
gr_rk_2012 <- gr_rk_2012[1:15, ]
gr_rk_2012

# Las 15 mejores universidades de cada pais Año 2013
gr_rk_2013 <- filter(rk_2013,national_rank==1)
gr_rk_2013 <- select(gr_rk_2013,institution,country,score)
gr_rk_2013 <- gr_rk_2013[1:15, ]
gr_rk_2013
# Las 15 mejores universidades de cada pais Año 2014
gr_rk_2014 <- filter(rk_2014,national_rank==1)
gr_rk_2014 <- select(gr_rk_2014,institution,country,score)
gr_rk_2014 <- gr_rk_2014[1:15, ]
gr_rk_2014
# Las 15 mejores universidades de cada pais Año 2015
gr_rk_2015 <- filter(rk_2015,national_rank==1)
gr_rk_2015 <- select(gr_rk_2015,institution,country,score)
gr_rk_2015 <- gr_rk_2015[1:15, ]
gr_rk_2015

```

